---
title: "Ejercicios S1-S2: dplyr y ggplot."
output: learnr::tutorial
runtime: shiny_prerendered
description: "Ejercicios datos y gráficos."
---

```{r setup, include=FALSE}
library(learnr)
library(mvtnorm)
library(GGally)
library(ggforce )
library(tidyverse)
library(kableExtra)
knitr::opts_chunk$set(echo = FALSE)
```


# Introducción
<div style="text-align: justify">
El presente conjunto de ejercicios tienen como objetivo practicar lo que hemos visto en la parte de teoría sobre tratamiento de datos con el paquete dplyr y los gráficos ggplot.
<div/>


## Manejo de data frames 

A partir de los datos de Salaries ve probando a hacer estas acciones usando tuberías y funciones de dplyr::

```{r echo=FALSE,message=FALSE}
library(car)
data(Salaries)

```

> Resumen de los datos.

```{r two-plus-0, exercise=TRUE,exercise.eval=TRUE}

```

```{r}
summary(Salaries) %>% kable()
```


> Selecciona sólo las variables rango sexo y salario.

```{r two-plus-1, exercise=TRUE,exercise.eval=TRUE}

```

**Resultado**

```{r  echo=FALSE,eval=TRUE}
Sal1 <- Salaries %>% dplyr::select(rank, sex,salary)
Sal1 %>% head() %>% kable()
```


> Filtra por rango profesor.

```{r two-plus-2, exercise=TRUE}

```

**Resultado**

```{r echo=FALSE}
SalProf <- Salaries %>% dplyr::filter(rank=="Prof")

SalProf %>% head() %>% kable()
```

> Calcula medias por sexo (todos los datos).

```{r two-plus-3, exercise=TRUE}

```

**Resultado**

```{r echo=FALSE}
meds <- Salaries %>% group_by(sex) %>% summarise(Med=mean(salary))
meds %>% kable()
```



> Calcula salarios medios por rango y sexo (todos los datos).

```{r two-plus-4, exercise=TRUE}

```

**Resultado**

```{r echo=FALSE,message=FALSE}
meds2 <- Salaries %>% group_by(rank,sex) %>% summarise(Meds=mean(salary))
meds2 %>% kable()
```

> Pasa el salario a miles con un decimal.

```{r two-plus-5, exercise=TRUE}

```

**Resultado**

```{r echo=FALSE, message=FALSE}
Salaries <- Salaries %>% mutate(salary_M=round(salary/1000,1))
Salaries %>% head() %>% kable()

```

## Gráficos ggplot
Continuamos con el mismo conjunto de datos. Vamos a realizar varios gráficos.

> Grafica boxplots por rangos y por sexos.

```{r two-plus-6, exercise=TRUE}

```
 **Resultado por rango**
```{r echo=FALSE}

ggplot(Salaries)+geom_boxplot(aes(y=salary_M,fill=rank))

```

**Resultado por sexo**

```{r echo=FALSE}

ggplot(Salaries)+geom_boxplot(aes(y=salary_M,fill=sex))

```

> Crea un factor que recoja rango y sexo simultáneamente y haz las gráfics de cajas.

```{r two-plus-7, exercise=TRUE }

```

**Resultado**

```{r echo=FALSE}
Salaries %>% mutate(Rank_sex=factor(paste(rank,"_",sex,sep=""))) %>%
ggplot()+geom_boxplot(aes(y=salary_M,fill=Rank_sex))

```

> Grafica la nube de puntos de salario frente a años desde el doctorado y divídelo por sexos.

```{r two-plus-8, exercise=TRUE }

```

**Resultado con facetas**
```{r echo=FALSE}
ggplot(Salaries) + geom_point(aes(x=yrs.since.phd,y=salary,col=sex))+facet_wrap(~sex)

```

**Resultado sin facetas**

```{r echo=FALSE}
g <- ggplot(Salaries) + geom_point(aes(x=yrs.since.phd,y=salary,col=sex))
g
```

> Añade líneas de tendencia

```{r two-plus-9, exercise=TRUE }

```

```{r echo=FALSE}
g <- g+geom_smooth(aes(x = yrs.since.phd, y = salary, color = sex), method = "lm",
    se = FALSE, linewidth = 1.5)
g
```


> Modifica el aspecto del gráfico anterior. Hasta obtener el aspecto de abajo.



```{r two-plus-10, exercise=TRUE }

```


```{r echo=FALSE}
fd <- "#554d55"
txt <- "white"
g <- g+geom_smooth(aes(x = yrs.since.phd, y = salary, color = sex), method = "lm",
    se = FALSE, linewidth = 1.5) + scale_color_manual(values = c("#55f7b5", 
                                "#f755f7"))+ scale_y_continuous(label = scales::dollar) + ggtitle("Evolución del salario según años desde PhD")
g + theme(plot.background = element_rect(fill = "#554d55"), plot.title = element_text(color=txt),
                                                           panel.background = element_rect(fill=fd),
                                                           panel.grid.major=element_line(color = txt),
                                                           panel.grid.minor = element_line(color = txt),
                                                           axis.title = element_text(color=txt),
                                                           axis.text = element_text(color = txt),
                                                           legend.background = element_rect(fill=fd),
                                                           legend.box = element_blank(),
                                                           legend.title=element_text(color = txt),
                                                           legend.text = element_text(color = txt ))
```



> En el siguiente ejemplo tienes los datos generados para ilustrar la distanica de Mahalanobis. Realiza el gráfico correspondiente con el aspecto que se muestra al final 

```{r two-plus-11, exercise=TRUE }
library(mvtnorm)
library(GGally)
library(ggforce )
library(MASS)
set.seed(5)
# Matriz de varianzas y covarianzas
sigma<-rbind( c(1, 0.9), c(0.9,1))
# Vector de medias
mu<-c(5, 2)
# generate the multivariate normal distribution
df<-as.data.frame(mvrnorm(n=1000, mu=mu, Sigma=sigma))
df <- df %>% rename(x=V1,y=V2)
#Construimos la media
meds <- df %>% summarize(mx=mean(x),my=mean(y))

#Añadimos el ouliyer mahalanobissiano pero no euclidiano

out <- data.frame(x=4,y=3)
df <- rbind(df,out)

dist_e <- sqrt(sum((meds-out)^2))

#ggpairs(df)
#vamos ahora a calcular una tercera variable que consiste en la distancia de mahalanobis de
#cada punto al centro
df$Maha <- mahalanobis(x=df,center=mu,cov=sigma)

```



**Gráfico final**

```{r echo=FALSE}
library(mvtnorm)
library(GGally)
library(ggforce )
library(MASS)
set.seed(5)
# Matriz de varianzas y covarianzas
sigma<-rbind( c(1, 0.9), c(0.9,1))
# Vector de medias
mu<-c(5, 2)
# generate the multivariate normal distribution
df<-as.data.frame(MASS::mvrnorm(n=1000, mu=mu, Sigma=sigma))
df <- df %>% rename(x=V1,y=V2)
#Construimos la media
meds <- df %>% summarize(mx=mean(x),my=mean(y))

#Añadimos el ouliyer mahalanobissiano pero no euclidiano

out <- data.frame(x=4,y=3)
df <- rbind(df,out)

dist_e <- sqrt(sum((meds-out)^2))

#ggpairs(df)
#vamos ahora a calcular una tercera variable que consiste en la distancia de mahalanobis de
#cada punto al centro
df$Maha <- mahalanobis(x=df,center=mu,cov=sigma)

g <- ggplot(df)+geom_point(aes(x=x,y=y)) +geom_point(data=meds,aes(x=mx,y=my),col="blue",size=2)+
  geom_point(data=out,aes(x=x,y=y),col="blue",size=2)+
  geom_circle(data=meds,aes(x0=mx,y0=my,r=dist_e))+coord_fixed()

#g


#g + geom_point(aes(x=x,y=y,color=Maha)) + scale_color_viridis_c(option="A")

#g + geom_point(aes(x=x,y=y,color=Maha)) + scale_color_viridis_c(option="C")
# Añadimos título
fd <- "#67585c"
txt <- "#f9cacc"
#Gráfico de todos los datos Medios heatmaps
colors <- colorRampPalette(c( "#255e42","#3a9065", "#afb749","#deed21","#ed7b21", "#ed2159"))
g <- g + geom_point(aes(x=x,y=y,color=Maha)) + scale_color_gradientn(colours = colors(60))+
  geom_point(data=meds,aes(x=mx,y=my),col="blue",size=2)+geom_circle(data=meds,aes(x0=mx,y0=my,r=dist_e),color=txt)


g+ggtitle("Ilustración de distancia de Mahalanobis")+theme(plot.background = element_rect(fill = fd),
                                                           plot.title = element_text(color=txt),
                                                           panel.background = element_rect(fill=fd),
                                                           panel.grid.major=element_line(color = txt),
                                                           panel.grid.minor = element_line(color = txt),
                                                           axis.title = element_text(color=txt),
                                                           axis.text = element_text(color = txt),
                                                           legend.background = element_rect(fill=fd),
                                                           legend.title=element_text(color = txt),
                                                           legend.text = element_text(color = txt ))

```

