---
title: "Ejercicios S1-S2: dplyr y ggplot."
output: learnr::tutorial
runtime: shiny_prerendered
description: "Ejercicios datos y gráficos."
---

```{r setup, include=FALSE}
library(learnr)

library(tidyverse)
library(kableExtra)
knitr::opts_chunk$set(echo = FALSE)
```


# Introducción
<div style="text-align: justify">
El presente conjunto de ejercicios tienen como objetivo practicar lo que hemos visto en la parte de teoría sobre tratamiento de datos con el paquete dplyr y los gráficos ggplot.
<div/>


## Manejo de data frames 

A partir de los datos de Salaries ve probando a hacer estas acciones usando tuberías y funciones de dplyr::

```{r echo=FALSE,message=FALSE}
library(car)
data(Salaries)

```

> Resumen de los datos.

```{r two-plus-0, exercise=TRUE,exercise.eval=TRUE}

```

```{r}
summary(Salaries) %>% kable()
```


> Selecciona sólo las variables rango sexo y salario.

```{r two-plus-1, exercise=TRUE,exercise.eval=TRUE}

```

**Resultado**

```{r  echo=FALSE,eval=TRUE}
Sal1 <- Salaries %>% dplyr::select(rank, sex,salary)
Sal1 %>% head() %>% kable()
```


> Filtra por rango profesor.

```{r two-plus-2, exercise=TRUE}

```

**Resultado**

```{r echo=FALSE}
SalProf <- Salaries %>% dplyr::filter(rank=="Prof")

SalProf %>% head() %>% kable()
```

> Calcula medias por sexo (todos los datos).

```{r two-plus-3, exercise=TRUE}

```

**Resultado**

```{r echo=FALSE}
meds <- Salaries %>% group_by(sex) %>% summarise(Med=mean(salary))
meds %>% kable()
```



> Calcula salarios medios por rango y sexo (todos los datos).

```{r two-plus-4, exercise=TRUE}

```

**Resultado**

```{r echo=FALSE,message=FALSE}
meds2 <- Salaries %>% group_by(rank,sex) %>% summarise(Meds=mean(salary))
meds2 %>% kable()
```

> Pasa el salario a miles con un decimal.

```{r two-plus-5, exercise=TRUE}

```

**Resultado**

```{r echo=FALSE, message=FALSE}
Salaries <- Salaries %>% mutate(salary_M=round(salary/1000,1))
Salaries %>% head() %>% kable()

```

## Gráficos ggplot
Continuamos con el mismo conjunto de datos. Vamos a realizar varios gráficos.

> Grafica boxplots por rangos y por sexos.

```{r two-plus-6, exercise=TRUE}

```
 **Resultado por rango**
```{r echo=FALSE}

ggplot(Salaries)+geom_boxplot(aes(y=salary_M,fill=rank))

```

**Resultado por sexo**

```{r echo=FALSE}

ggplot(Salaries)+geom_boxplot(aes(y=salary_M,fill=sex))

```

> Crea un factor que recoja rango y sexo simultáneamente y haz las gráfics de cajas.

```{r two-plus-7, exercise=TRUE }

```

**Resultado**

```{r echo=FALSE}
Salaries %>% mutate(Rank_sex=factor(paste(rank,"_",sex,sep=""))) %>%
ggplot()+geom_boxplot(aes(y=salary_M,fill=Rank_sex))

```

> Grafica la nube de puntos de salario frente a años desde el doctorado y divídelo por sexos.

```{r two-plus-8, exercise=TRUE }

```

**Resultado con facetas**
```{r echo=FALSE}
ggplot(Salaries) + geom_point(aes(x=yrs.since.phd,y=salary,col=sex))+facet_wrap(~sex)

```

**Resultado sin facetas**

```{r echo=FALSE}
ggplot(Salaries) + geom_point(aes(x=yrs.since.phd,y=salary,col=sex))

```

> Modifica el aspecto del gráfico anterior.

```{r two-plus-9, exercise=TRUE }

```
